【裁判字號】    97,台上,5606
【裁判日期】    971106
【裁判案由】    違反毒品危害防制條例等罪
【裁判全文】
最高法院刑事判決            九十七年度台上字第五六０六號
上  訴  人  甲○○
上列上訴人因違反毒品危害防制條例等罪案件，不服台灣高等法
院中華民國九十七年八月二十七日第二審判決（九十七年度上訴
字第三０六五號，起訴案號：台灣台北地方法院檢察署九十七年
度偵字第二二二五號），提起上訴，本院判決如下：
    主  文
原判決撤銷，發回台灣高等法院。
    理  由
本件原判決認定上訴人甲○○有其事實欄所載四十一次販賣第一
級毒品海洛因之犯行，因而維持第一審論處上訴人販賣第一級毒
品四十一罪，各量處有期徒刑十五年，併定應執行之刑有期徒刑
二十年及諭知相關從刑之判決，而駁回上訴人在第二審之上訴；
固非無見。
惟查：(一)、憲法第十六條保障人民之訴訟權，就刑事被告而言，
包含其在訴訟上應享有充分之防禦權。刑事被告詰問證人之權利
，即屬該等權利之一，且屬憲法第八條第一項規定「非由法院依
法定程序不得審問處罰」之正當法律程序所保障之權利。為確保
被告對證人之詰問權，證人於審判中，應依法定程序，到場具結
陳述，並接受被告之詰問，其陳述始得作為認定被告犯罪事實之
判斷依據。據此，刑事訴訟法設有「交互詰問」制度以落實上開
刑事被告詰問證人之權利。所謂「交互詰問」，係指雙方依據刑
事訴訟法第一百六十六條以次規定所為之「輪流盤問」，以辯明
被證人指控為不利事項之供述證據，經由被告之「反詰問」，以
檢驗證人證言之憑信性，藉以發見實體之真實。從而，被告以外
之人所為不利被告之陳述，除客觀上不能受詰問者外，即應踐行
人證之調查程序，依詰問規則使被告確實有詰問該證人現在與先
前陳述內容之瑕疵的機會，然後再比較其分別調查所得之供述證
據，斟酌取捨而採為裁判之基礎。上訴人否認販賣海洛因與田文
媺，於第一審即辯稱民國九十六年七、八月伊尚未施用毒品，也
不認識田文媺，是九十六年十月底十一月初才開始幫田文媺代買
毒品。第一審及原審均未傳訊證人田文媺踐行人證之調查程序，
給予上訴人詰問辯明之機會，遽採田文媺於偵查中之陳述為認定
上訴人自九十六年七、八月起販賣海洛因四十次與田文媺之主要
證據，尚嫌速斷，其調查職責嫌有未盡。(二)、販賣毒品罪，以行
為人有營利之目的意思，而販入或賣出毒品或二者兼而有之之犯
行者為其構成要件。故行為人有無此項犯罪 (營利意思)之目的
條件，自應於判決事實欄內為詳實之記載，然後於理由內說明其
憑以認定之證據，始稱適法。原判決引用第一審判決書記載「警
員於同（九十七）年一月十七日凌晨一時五十分許，在台北市○
○○路四七二號樓梯間，查獲攜帶前以較低而不詳之價格自不詳
人處販入含第一級毒品海洛因之粉末物，前往上址欲售予田文媺
之上訴人」之事實，認上訴人該次行為成立販賣第一級毒品既遂
罪，而判處有期徒刑十五年。然未釐清上訴人該次被查獲之海洛
因係何時販入？販入之初是否以營利之意圖販入？與其之前販賣
與田文媺之海洛因是否同批販入？該次販賣行為係既遂抑未遂？
並於判決內詳加認定論明，尚不足資以適用法律。原判決認上訴
人係另一次基於營利之意圖販入該被查獲之海洛因，而論處販賣
既遂罪，亦有未洽。上訴意旨指摘原判決不當，尚非全無理由，
應認有撤銷原判決發回更審之原因。
據上論結，應依刑事訴訟法第三百九十七條、第四百零一條，判
決如主文。
中    華    民    國  九十七  年   十一   月    六    日
                      最高法院刑事第九庭
                          審判長法官  洪  文  章
                                法官  王  居  財
                                法官  郭  毓  洲
                                法官  黃  梅  月
                                法官  邱  同  印
      本件正本證明與原本無異
                                      書  記  官
中    華    民    國  九十七  年   十一   月   十一   日
                                                      V


司法院資訊處製作；財團法人民間司法改革基金會備份。
